臺灣雲林地方法院交通事件裁定　　　　 100年度交聲字第14號
移送機關即
原處分機關　交通部公路總局嘉義區監理所雲林監理站
異　議　人
即受處分人　許碧香
上列異議人即受處分人因違反道路交通管理處罰條例案件，對於
交通部公路總局嘉義區監理所雲林監理站99年12月28日所為之處
分（原處分案號：雲監裁字第裁72-M00000000號、72-M00000000
號裁決書），聲明異議，本院裁定如下：
    主    文
原處分關於有違反道路交通管理處罰條例之行為，拒絕停車接受
稽查而逃逸部分撤銷。
前項撤銷部分，許碧香不罰。
其餘異議駁回（即駕車行經有燈光號誌管制之交岔路口闖紅燈部
分）。
    理    由
一、原處分意旨略以：異議人即受處分人許碧香所有之車牌號碼
    6S-7450 號自用小客車（下稱6S-7450 號車），於民國99年
    9 月11日上午9 時3 分許，行經臺一線與南81縣路口北上車
    道處（即原臺南縣後壁鄉臺一線與頂安路口，現臺南市後壁
    區臺一線與頂安路口）時，因闖紅燈，且在員警以警笛及指
    揮棒示意停車受檢，拒絕停車接受稽查而逃逸等違規事項，
    為臺南縣警察局白河分局（現臺南市警察局白河分局）員警
    分別以南縣交警字第MO0000000 號、MO0000000 號舉發違反
    道路交通管理事件通知單（下稱舉發單）逕行舉發。嗣異議
    人2 次向原處分機關陳述意見，經原處分機關函請原舉發單
    位查明後，亦認異議人前述交通違規事實明確，乃依道路交
    通管理處罰條例第53條第1 項、第60條第1 項、第63條第1
    項，道路交通管理事件處理細則第41條第4 項及違反道路交
    通事件統一裁罰基準表之規定，分別就異議人闖紅燈之行為
    裁處異議人新臺幣（下同）2, 700元並記違規點數3 點，就
    違反道路交通管理處罰條例之行為，拒絕停車接受稽查而逃
    逸，裁處罰緩3 千元並記違規點數1 點，於法尚無不合等語
    。
二、聲明異議意旨略以：異議人沒有紅燈還通過之情形；異議人
    也沒有在前揭警察之舉發單上簽名，警察拍攝違規車輛之照
    片，並沒有清楚拍到車牌號碼，只拍到綠色之車輛，這種車
    輛很普遍，看不出來就是伊所有之車輛，證據有所不足；又
    異議人領有重度聽障之殘障手冊，應無鳴笛不理之情形，也
    沒有看到員警之指揮示意，爰依法聲明異議等語。
三、按汽車駕駛人，行經有燈光號誌管制之交岔路口闖紅燈者，
    處新臺幣1,800 元以上5,400 元以下罰鍰，並記違規點數3
    點；汽車駕駛人，駕駛汽車有違反本條例之行為，經交通勤
    務警察或依法令執行交通稽查任務人員制止時，不聽制止或
    拒絕停車接受稽查而逃逸者，除按各該條規定處罰外，處3
    千元以上6 千元以下罰鍰，並記違規點數1 點，道路交通管
    理處罰條例第53條第1 項、第60條第1 項、第63條第1 項第
    1 、3 款分別定有明文。次按汽車駕駛人闖紅燈者，得對汽
    車所有人逕行舉發處罰；上開逕行舉發，應記明車輛牌照號
    碼、車型等可資辨別之資料，以汽車所有人為被通知人掣單
    舉發；逕行舉發者，應按已查明之資料填註車牌號碼、車輛
    種類、車主姓名及地址，並於通知單上方空白處加註逕行舉
    發之文字後，由舉發機關送達被通知人。道路交通管理處罰
    條例第7 條之2 第1 項第1 款、第4 項，違反道路交通管理
    事件統一裁罰基準及處理細則第11條第1 項第4 款亦定有明
    文。經查：受處分人許碧香所有之車牌號碼6S-7450 號自用
    小客車，有於上開時、地，因駕車行經有燈光號誌管制之交
    岔路口闖紅燈及違反處罰條例之行為，拒絕停車接受稽查而
    逃逸等違規事實，遭臺南市警察局白河分局菁寮派出所（即
    原臺南縣警察局白河分局菁寮派出所）員警依法逕行舉發，
    原處分機關遂依道路交通管理處罰條例第53條第1 項及第60
    條第1 項規定，裁處受處分人罰鍰各2,700 元（駕車行經有
    燈光號誌管制之交岔路口闖紅燈部分）及3 千元（有違反道
    路交通管理處罰條例之行為，拒絕停車接受稽查而逃逸部分
    ）等情，上開原舉發機關南縣警交字第MO0000000 號、MO00
    00000 號舉發單及原處分機關雲監裁字第裁72-M00000000號
    、第裁72-M00000000號裁決書裁決書在卷可稽，堪認為真，
    合先敘明。
四、就駕車行經有燈光號誌管制之交岔路口闖紅燈部分：
  (一)異議人固不否認99年9 月間曾駕駛其所有6S-7450 號車行經
    上開路段之事實（見本院100 年年2 月9 日訊問筆錄），然
    於向原處分機關陳述意見時，指稱：本人減速、黃燈通過一
    半多，紅燈亮等語，並以前揭情詞置辯。惟查，異議人於上
    開時、地闖紅燈之違規行為，業據證人即舉發員警蕭明輝到
    庭具結證稱：伊是臺南市警察局白河分局菁寮派出所警員，
    99 年9月11日當天在臺南市後壁區臺一線與頂安路口執行取
    締交通違規勤務，伊站立之位置大約距離該路口160 公尺。
    於當日（即99年9 月11日）上午9 時3 分許，臺一線路口已
    由綠燈轉黃燈，再轉成紅燈，看到一部違規車輛由女性駕駛
    ，行駛於內線車道上，尚未到路口時，已經紅燈但未依規定
    停車，伊見狀後乃吹哨子及站在外線車道上指揮，駕駛人仍
    繼續沿臺一線往北上行駛；上開違規車輛車速不快，伊與另
    一位同事，有記下車牌號碼，伊是寫在紙上，並寫下違規之
    時間及地點，經2 人當場核對記下之車牌號碼後，即以車牌
    號碼「6S-7450 」號查詢車籍資料，再比對車輛顏色、廠牌
    吻合無誤，乃逕行舉發；當時有用V8拍攝，蒐證照片是翻拍
    而來；違規車輛這種顏色的車現在很少，較多是銀色的等語
    綦詳，核與99年9 月11日和證人蕭明輝一起值勤之警員賴旺
    杉提出之職務報告，載明：伊與當日上午8 時至10時服交整
    勤務，在臺一線與南81縣車道取締交通違規，於上午9 時3
    分許，伊正在整理告發單時，聽見同事蕭明輝一直鳴笛，伊
    抬頭看見一部車牌號碼後4 碼為「-7450 」之福特淺藍色自
    用小客車，行駛在北上內線車道，經與同事蕭明輝核對所記
    下之資料，當場以行動電腦連線查詢，始由蕭明輝警員依違
    規項目逕行舉發等語大致相符，復有車號查詢汽車車籍、汽
    車行車執照各1 紙及翻拍照片3 張在卷可資相佐，又證人即
    員警蕭明輝為執行交通勤務之公務員，依其證述內容，非但
    對於事發經過描述詳實，所述情節合於常情而無矛盾齟齬，
    其與同事賴旺杉警員，雖就所記憶於上開時、地違規車輛之
    顏色為淺綠色或淺藍色有所出入，然2 人對於為「淺色」、
    車號後4 碼為「-7450 」、「行駛在北上內線車道」等細節
    部分均相吻合，況且淺藍與淺綠色，一般人在區分上本容易
    誤認，而證人蕭明輝係第一時間發現上開違規車輛之人，一
    再對該車輛鳴笛、指揮示意駕駛人停車，對於該車輛之特徵
    為「淺綠色」較為可採，又參以此種顏色之車輛，本較為少
    見，衡情不致誤認，是證人蕭明輝所證上情應非虛詞，堪予
    採信。
  (二)另異議人雖一再指稱：員警沒有當場舉發，讓伊在舉發單上
    簽名，且翻拍照片所拍攝違規車輛之車牌號碼不清楚，如果
    看得出來車號，伊就會繳罰緩等語，本院審酌員警為維持交
    通秩序，依法執行職務，立場應是客觀公正，且證人即舉發
    員警與異議人素不相識，亦無宿怨，當無設詞誣攀構陷異議
    人之理，又證人蕭明輝到庭就上揭親身經歷事實所為之證述
    ，已給予異議人當面質疑之機會，查無誤看或誤為判斷，抑
    或任何證據足資證明執勤警員有捏造事實、違法取締之情事
    ，應可採信。此外，值勤員警因無繼續追趕闖紅燈之車輛，
    而未當場舉發，係以逕行舉發之方式，合於前揭可逕行舉發
    之情形，於法無誤。是異議人上開異議理由，應屬卸責之詞
    ，洵非可採。
  (三)綜上所述，異議人駕駛其所有之車牌號碼6S-7450 號自用小
    客車，於前揭時、地，闖紅燈之違規行為，堪予認定。原處
    分機關依據道路交通管理處罰條例第53條第1 項、第63條第
    1 項第1 款及違反道路交通管理事件統一裁罰基準表之規定
    ，裁處受處分人罰鍰2,700 元及記違規點數3 點，並無不當
    ，受處分人就此部分所為異議，為無理由，應予駁回。
五、就有違反道路交通管理處罰條例之行為，拒絕停車接受稽查
    而逃逸部分：
  (一)按法院受理有關交通事件，準用刑事訴訟法之規定，道路交
    通管理處罰條例第89條前段定有明文。而按犯罪事實應依證
    據認定之，無證據不得認定犯罪事實，刑事訴訟法第154 條
    第2 項定有明文。又認定犯罪事實所憑之證據，雖不以直接
    證據為限，間接證據亦包括在內，然而無論直接或間接證據
    ，其為訴訟上之證明，須於通常一般之人均不致有所懷疑，
    而得確信為真實之程度者，始得據為有罪之認定，若其關於
    被告是否犯罪之證明未能達此程度，而有合理性懷疑之存在
    ，致使無從形成有罪之確信，根據「罪證有疑，利於被告」
    之證據法則，即不得遽為不利於被告之認定，最高法院30年
    上字第816 號、76年度臺上字第4986號著有判例。基此，法
    院於受理違反道路交通管理處罰條例案件時，亦應有其適用
    ，易言之，法院於踐行完調查證據之程序後，為事實之認定
    時，如就原處分機關所認定之行為人違規事實仍有合理之懷
    疑，而無法達到確信行為人確有該當於道路交通管理處罰條
    例各該處罰條文之構成事件事實時，即應依刑事訴訟上之待
    證事實「倘有懷疑，則從被告之利益作解釋」之證據法則，
    作對受處分人有利之認定。
  (二)訊據異議人堅詞否認有此部分之違規行為，辯稱：伊有重度
    聽障，未聽聞舉發員警之鳴笛攔停聲，也沒有看到示意停車
    之指揮，沒有故意不停車接受稽查而逃逸等語。經查，證人
    蕭明輝雖明確證述異議人所有上開車輛於前揭開時、地，確
    有闖紅燈之情事，然證人蕭明輝亦到院結證證稱：伊站立之
    位置大約距離臺一線與南81縣路口160 公尺，是在機車專用
    道旁，違規車輛係行駛在臺一線內車車道，北上之方向等語
    （見本院100 年2 月9 日訊問筆錄），並當庭繪製現場其站
    立之位置以及所見異議人所有車牌號碼6S-7450 號車輛行車
    方向在卷，參以當時之V8翻拍照片，在異議人駕駛車牌號碼
    6S-7450 號車輛之右前方即上開路段之機車專用道，先有1
    人騎乘腳踏車往反方向行進，復在靠外線車道處，有1 部機
    車經過，異議人所有車牌號碼6S-7450 號車輛正前方亦有另
    外1 部白色之自用小客車，較為靠近員警蕭明輝，從而，本
    件舉發員警所為鳴笛、指揮棒攔停之舉動，得否足供駕駛車
    牌號碼6S-7450 號自用小客車在內線車道之異議人，知悉辨
    別有遭攔停之情事，自非無疑。
  (三)再者，異議人為重度聽障者，有中華民國殘障手冊在卷可憑
    ，並經本院訊問異議人後，確認屬實，異議人極可能因未聽
    聞執法人員即舉發員警之鳴笛聲，以致於未特別注意執法人
    員於右前方外線車道上，以指揮棒示意攔停等情，方繼續行
    駛，是異議人上開所辯，尚非虛詞。此外，原處分機關復無
    其他積極證據足以證明受處分人前揭車輛確有拒絕停車接受
    稽查而逃逸之違規行為，此部分之舉證有所不足。
  (四)綜上所述，原處分機關遽依道路交通管理處罰條例第60條第
    1 項、第63條第1 項第1 款及違反道路交通管理事件統一裁
    罰標準之規定，對受處分人裁處罰鍰3 千元及記違規點數1
    點，自有未洽。受處分人此部分之異議為有理由，應由本院
    撤銷原處分就此部分所為裁處，另諭知受處分人不罰，以資
    適法。至異議人請求測謊，以證明異議人確實沒有看到員警
    指揮，也沒有逃逸等情，本院認以現有之卷證資料，即足為
    異議人上開有利之認定，異議人上開聲請已無必要性，附此
    敘明。
六、據上論斷，應依道路交通管理處罰條例第87條第2 項，道路
    交通事件處理辦法第18條、第19條，裁定如主文。
中    華    民    國   100    年    2     月    25    日
                  交通法庭    法  官  陳雅琪
以上正本證明與原本無異。
如不服本裁定，應於裁定送達後5 日內向本院提出抗告狀（須附
繕本）。
                              書記官  顏錦清
中    華    民    國   100    年    2     月    25    日